【裁判字號】    98,交聲,730
【裁判日期】    990107
【裁判案由】    違反道路交通管理處罰條例聲明異議
【裁判全文】
臺灣新竹地方法院交通事件裁定       98年度交聲字第730號
移送機關即
原處分機關  交通部公路總局新竹區監理所新竹市監理站
異  議  人
即受處分人  甲○○
上列異議人即受處分人因違反道路交通管理處罰條例案件，對於
交通部公路總局新竹區監理所新竹市監理站民國98年10月6 日所
為之竹監新三字第裁51-JC0000000號裁決書聲明異議，本院裁定
如下：
    主  文
異議駁回。
    理  由
一、按行車管制號誌之圓形紅燈，係車輛面對圓形紅燈表示禁止
    通行，不得超越停止線或進入路口，此為道路交通標誌標線
    號誌設置規則第206 條第5 款所明訂。又汽車駕駛人，行經
    有燈光號誌管制之交岔路口闖紅燈者，處新臺幣（下同）1,
    80 0以上5,400 元以下罰鍰；汽車駕駛人有同條例第53條情
    形者，除依原條款處罰鍰外，並予記違規點數3 點，道路交
    通管理處罰條例第53條第1 項及第63條第1 項第3 款亦定有
    明文。
二、原處分意旨略以：異議人即受處分人甲○○於民國98年7月1
    2日下午3時20分許，騎乘車牌號碼F6J-006號重型機車沿南
    投縣竹山鎮○○路由南向北方向行駛，行經南投縣竹山鎮○
    ○路、大和街街口時，因有「駕車行經有燈光號誌管制之交
    岔路口闖紅燈」之違規事由，為執行交通稽查勤務之南投縣
    政府竹山分局交通組員警拍攝採證照片，並填製南投縣政府
    警察局投縣警交字第JC0000000 號舉發違反道路交通管理事
    件通知單予以逕行舉發。嗣異議人於上開舉發單所載應到案
    日期前向原處分機關提出陳述，經原處分機關函請原舉發單
    位調查結果，仍認其有前揭違規行為，乃由原處分機關於98
    年10月6 日以竹監新三字第裁51-JC0000000號裁決書，依道
    路交通管理處罰條例第53條第1 項、第63第1 項第3 款之規
    定，裁處異議人罰鍰1,800 元，並記違規點數3 點等語。
三、聲明異議意旨略以：伊於98年7 月12日下午3 時20分03秒許
    ，騎乘車牌號碼F6J-006 號重型機車，行經南投縣竹山鎮○
    ○路、大和街街口，於同時20分38秒離開該路口，在該處停
    等約35秒，並非蓄意闖紅燈，當時因順勢見到左方紅燈亮了
    ，而其他汽車、機車均開始行駛前進，伊亦跟著行進。這次
    教訓讓伊知道有些路口具有2 秒的緩衝時間，本次違規係因
    該路口左方紅燈（即橫向車道之行車管制燈號）和其他開始
    行駛之車輛讓伊誤判，將來駕車行經路口會更加小心，經濟
    不景氣，請高抬貴手云云。
四、經查：
（一）異議人於98年7 月12日下午3 時20分許，騎乘車牌號碼
      F6J- 006號重型機車沿南投縣竹山鎮○○路由南向北方向
      行駛，行經南投縣竹山鎮○○路、大和街街口時，因闖越
      該路口紅燈號誌燈而違規，經南投縣政府警察局竹山分局
      交通組員警拍照採證並填製投縣警交字第JC0000000 號舉
      發單逕行舉發，嗣異議人不服舉發，提出申訴，經南投縣
      政府警察局竹山分局函覆違規事實明確，原處分機關即新
      竹區監理所新竹市○○○○○道路交通管理處罰條例第53
      條第1 項之規定裁處異議人罰鍰1,800 元，異議人於收受
      該裁決書後於期限內提起異議等情，有南投縣政府警察局
      竹山分局98年9 月2 日投竹警交字第0980010070號函暨所
      附違規照片2 張、南投縣政府警察局竹山分局投縣警交字
      第JC0000000 號舉發違反道路交通管理事件通知單、交通
      部公路總局新竹區監理所新竹市監理站竹監新三字第裁51
      -JC0000000號違反道路交通管理事件裁決書影本各1 份（
      見本院卷第5 、7 至8 、11、13頁）附卷可稽。
（二）異議人雖以前開情詞置辯，惟依道路交通標誌標線號誌設
      置規則第194 條第1 款之規定，行車管制號誌係藉圓形之
      紅、黃、綠三色燈號及箭頭圖案，以時間更迭方式，分派
      不同方向交通之行進路權。同規則第206 條第5 款第1 目
      、第2 目復規定，車輛面對圓形紅燈表示禁止通行，不得
      超越停止線或進入路口；車輛面對與圓形紅燈同亮之箭頭
      綠燈時，得依箭頭綠燈之指示行進。據此，汽車駕駛人行
      駛至有燈光號誌管制之交岔路口，其行進、轉彎應遵守燈
      光號誌之指示，而燈光號誌顯示為圓形紅燈者，除有與圓
      形紅燈同亮之箭頭綠燈，得依該箭頭綠燈指示行進之情形
      外，應完全停止並禁止為任何通行行為，亦即不得超越停
      止線或進入路口。查異議人為領有駕駛執照之駕駛人，有
      證號查詢機車駕駛人表1 張在卷可稽（見本院卷第14頁）
      ，對於前開行車規定自難諉為不知，故其於行經有燈光號
      誌管制之交岔路口，即應遵循該路口燈光號誌之管制，僅
      得於綠燈之狀態下往前行進及轉彎，至於紅燈之情形下，
      如無得逕行直行、左轉等多時相號誌指示，不論有無往來
      車輛，均應暫停於停止線前，不得有超越停止線、進入路
      口甚或違規左轉等行為，否則仍屬所謂「闖紅燈」之範疇
      ，而應受罰，此理至為灼然。本件觀諸上開採證照片顯示
      內容，異議人違規當時，騎乘車牌號碼F6J-006 號重型機
      車在舉發路口之行車管制號誌尚未轉為綠燈而得以行進之
      際，即超越停止線而行駛進入舉發路口（見本院卷第11頁
      ），該情亦為異議人所不否認。異議人雖辯稱伊係見該舉
      發路口之橫向車道燈光號誌之紅燈已亮，以為伊直行方向
      之行車管制號誌已轉為綠燈，且其他車輛均已開始行駛，
      始超越停止線行駛進入路口，伊係一時疏忽造成誤判而造
      成違規云云，惟依上開採證照片所示之燈光號誌均清楚顯
      示為紅燈，而駕駛人騎駛車輛本係遵循自身行駛方向之燈
      光號誌指示而行進，本件異議人係直行車，自應遵照直行
      車道之燈光號誌，蓋無以橫向車道之燈號而判斷可否行進
      之理，至其他駕駛人縱有類似之違規行為，亦不得作為異
      議人之本件違規行為不應裁罰之理由。是異議人上開所辯
      ，乃卸責之詞，並無可取。從而，本件事證明確，異議人
      行經有燈光號誌管制之交岔路口闖紅燈之違規行為堪予認
      定。
五、綜上所述，本件異議人確有於舉發時地行經有燈光號誌管制
    之交岔路口闖紅燈之行為，則原處分機關依道路交通管理處
    罰條例第53條第1 項及違反道路交通管理事件統一裁罰基準
    表之規定，裁處異議人罰鍰1,800 元，並依道路交通管理處
    罰條例第63條第1 項第3 款之規定，併予計違規點數3 點，
    核無違誤，本件異議人之異議為無理由，應予駁回。
據上論斷，應依道路交通案件處理辦法第19條，裁定如主文。
中    華    民    國    99    年    1     月    7     日
                  交通法庭法  官    林佑珊
以上正本證明與原本無異。
如不服本裁定，應於送達後5日內向本院提出抗告狀。
中    華    民    國    99    年    1     月    7     日
                           書記官   蕭惠婷

司法院資訊處製作；財團法人民間司法改革基金會備份。
